臺灣臺中地方法院刑事判決
111年度交簡上字第105號
上  訴  人  
即  被  告  劉嘉鑫



上列上訴人即被告因過失傷害案件，不服本院中華民國111年2月
8日110年度中簡字第260號第一審刑事簡易判決（聲請簡易判決
處刑案號：臺灣臺中地方檢察署109年度偵字第38108號），提起
上訴，本院管轄第二審之合議庭判決如下：
    主    文
上訴駁回。
    犯罪事實
一、劉嘉鑫於民國109年4月26日8時27分許，駕駛車牌號碼0000-
    00號自用小客車，沿臺中市東勢區東坑路由東勢區往大雪山
    方向行駛，行經東坑路7.5K路段（下稱本案路段）時，該處
    係未劃分向線或分向限制線之彎道，原應注意汽車行駛時，
    駕駛人應注意車前狀況，並隨時採取必要之安全措施；行經
    設有彎道之路段，應減速慢行，作隨時停車之準備；汽車在
    未劃分向線或分向限制線之道路，應靠右行駛；汽車會車時
    ，會車相互之間隔不得少於半公尺，而依當時天候陰、日間
    自然光線、柏油路面乾燥無缺陷、無障礙物、視距良好，並
    無不能注意之情事，竟疏未注意車前狀況，而未減速慢行，
    作隨時停車之準備，復未靠右行駛，跨越道路中心線，偏左
    行駛，且未保持半公尺以上之會車間距，適對向由徐煒翔騎
    乘之車牌號碼000-000號普通重型機車緊貼路面邊線行至本
    案路段，徐煒翔見狀，猝不及防，且已無會車之安全間距，
    為閃避劉嘉鑫之車輛，緊急煞車並向右偏駛出路面邊線，重
    心不穩摔車，致受有左手肘、右膝擦挫傷之傷害。
二、案經徐煒翔訴由臺中市政府警察局東勢分局報告臺灣臺中地
    方檢察署檢察官偵查後聲請簡易判決處刑。
    理  由
一、證據能力部分：
　㈠卷附行車紀錄器影像檔案之證據能力：
　⒈按我國社會隨著電腦資訊及網際網路科技之快速發展，利用
    電腦、網路犯罪已屬常態，而對此形態之犯罪，相關數位證
    據之蒐集、處理及如何因應，已屬重要課題。一般而言，數
    位證據具無限複製性、複製具無差異性、增刪修改具無痕跡
    性、製作人具不易確定性、內容非屬人類感官可直接理解（
    即須透過電腦設備呈現內容）。因有上開特性，數位證據之
    複製品與原件具真實性及同一性，有相同之效果，惟複製過
    程仍屬人為操作，且因複製之無差異性與無痕跡性，不能免
    於作偽、變造，原則上欲以之證明某待證事項，須提出原件
    供調查，或雖提出複製品，當事人不爭執或經與原件核對證
    明相符者，得作為證據。然如原件滅失或提出困難，當事人
    對複製品之真實性有爭執時，非當然排除其證據能力。此時
    法院應審查證據取得之過程是否合法（即通過「證據使用禁
    止」之要求），及勘驗或鑑定複製品，茍未經過人為作偽、
    變造，該複製品即係原件內容之重現，並未摻雜任何人之作
    用，致影響內容所顯現之真實性，如經合法調查，自有證據
    能力（最高法院107年度台上字第3724號判決參照）。
  ⒉查，本案卷附之行車紀錄器光碟，係行駛於告訴人徐煒翔後
    方之車輛駕駛提供與告訴人，由告訴人提出與臺中市政府警
    察局東勢分局東勢交通分隊警員吳青衛，經員警檢視認並無
    偽造、變造，擷取車禍相關畫面後，將光碟隨案移送臺灣臺
    中地方檢察署檢察官偵查，此有本院電話紀錄表在卷可稽（
    見本院交簡上卷第127頁），是該行車紀錄器光碟內之影像
    檔案，屬原始數位證據之複製品。而本院已依被告請求，將
    行車紀錄器光碟內之影像檔案送內政部警政署刑事警察局鑑
    定是否經偽造、變造，經該局鑑定回覆：就送鑑光碟影像，
    檢視其影格，影像畫面連續，有該局111年7月11日刑鑑字第
    1110076066號函附卷可佐（見本院交簡上卷第129頁），是
    堪認卷附行車紀錄器光碟內之影像檔案並無偽造、變造之情
    形。從而，卷附行車紀錄器光碟內之影像檔案固非原件，屬
    原始數位證據之複製品，然經送鑑定既無偽造、變造之情形
    ，足認該複製品即係原件內容之重現，並未摻雜任何人之作
    用，致影響內容所顯現之真實性，且已經本院合法調查，自
    有證據能力。被告劉嘉鑫一再爭執行車紀錄器光碟內之影像
    檔案經偽造、變造，認無證據能力云云（見本院交簡上卷第
    44、137頁），自屬無據。
　㈡按被告以外之人於審判外之陳述，雖不符前4條之規定，而經
    當事人於審判程序同意作為證據，法院審酌該言詞陳述或書
    面陳述作成時之情況，認為適當者，亦得為證據。當事人、
    代理人或辯護人於法院調查證據時，知有第159條第1 項不
    得為證據之情形，而未於言詞辯論終結前聲明異議者，視為
    有前項之同意。刑事訴訟法第159條之5定有明文。查，檢察
    官、被告就本判決以下所引用被告以外之人於審判外之陳述
    ，部分同意作為證據（見本院交簡上卷第135至138頁），本
    院依法踐行調查證據程序時，被告雖對部分證據表示有意見
    （見本院交簡上卷第137頁），惟觀諸其陳述實乃對於證據
    證明力持不同評價之表達，尚非對於各該證據之證據能力聲
    明異議，堪認檢察官、被告均未於言詞辯論終結前聲明異議
    （見本院交簡上卷第134至140頁），本院審酌各該證據作成
    時之情形，亦無違法或不當取證之瑕疵，且均與本案之待證
    事實有關，認以之作為本件之證據亦無不適當之情形，應認
    均有證據能力。
　㈢本件非供述證據部分，與本案均有關連性，亦無證據證明係
    實施刑事訴訟程序之公務員以不法方式所取得，依刑事訴訟
    法第158條之4反面解釋，當有證據能力；本院亦已於審理時
    依法踐行調查證據程序，自得為本院判斷之依據。
二、認定犯罪事實所憑之證據及理由：
　㈠訊據被告於偵查中及審判時均矢口否認有何過失傷害犯行，
    辯稱：大雪山林道非常窄、沒有中心線，來往的車輛為閃避
    來車及山壁會跨越到對向車道，我沒有看到告訴人出現，該
    處是轉彎，告訴人突然冒出來，我也嚇一跳，我不知道告訴
    人有摔車，我是接到警察通知才知道，我沒有過失，我認為
    我無罪云云（見偵卷第61、130頁；本院交簡上卷第41、140
    頁）。
　㈡經查：
　⒈被告駕駛車牌號碼0000-00號自用小客車，於上開時間沿臺中
    市東勢區東坑路由東勢區往大雪山方向行駛行至本案路段，
    適告訴人騎乘車牌號碼000-000號普通重型機車由對向亦行
    至本案路段，二車交會時，告訴人因重心不穩而駛出路面邊
    線，摔車倒地，致受有前開傷勢，二車並無擦撞等情，業據
    告訴人於偵查中證述綦詳（見偵卷第43至47、129至131頁《
    下同卷逕引頁數》），復有告訴人之東勢區農會附設農民醫
    院一般診斷書（第49頁）、道路交通事故現場圖（第53頁）
    、道路交通事故調查報告表㈠、㈡（第55至57頁）、臺中市政
    府警察局道路交通事故談話紀錄表（第59至61頁）、現場及
    車損照片（第67至81頁）、臺中市政府警察局交通事故補充
    資料表（第83頁）、行車紀錄器畫面擷取照片（第87至91頁
    ）、臺中市政府警察局道路交通事故肇事人自首情形紀錄表
    （第95頁）、車牌號碼0000-00號自用小客車、361-MKV號普
    通重型機車車籍資料（第97至99頁）、證號查詢汽車、機車
    駕駛人資料（第101至103頁）附卷可憑，被告亦自承於上開
    時、地駕車與告訴人所騎乘之機車會車之事實（第61頁），
    且不否認告訴人因此受有傷害之事實，僅辯稱：係告訴人自
    摔等語（見本院交簡上卷第137頁），故此部分事實首堪認
    定。至聲請簡易判決處刑意旨認二車發生擦撞（見起訴書第
    1頁犯罪事實欄第7至8行），與事實不符，應有誤會，不足
    採信，先予敘明。
　⒉被告駕車未盡遵守交通法規之注意義務，而有過失之認定：
　⑴按汽車行駛時，駕駛人應注意車前狀況，並隨時採取必要之
    安全措施；行經設有彎道之路段，應減速慢行，作隨時停車
    之準備；汽車除行駛於單行道或指定行駛於左側車道外，在
    未劃分向線或分向限制線之道路，應靠右行駛；汽車交會時
    ，會車相互之間隔不得少於半公尺，道路交通安全規則第94
    條第3項、第93條第1項第2款、第95條第1項、第100條第5款
    分別定有明文。
　⑵證人即告訴人於警詢中證稱：被告在轉彎處轉彎時太靠左側
    ，影響到我的行車路線，導致我閃避不及剎車摔倒等語（見
    偵卷第45頁），是告訴人明確證述被告駕車行經本案路段偏
    左行駛致影響其行駛路徑以致肇事，而有過失。而本案路段
    係彎道，未劃分向線或分向限制線，此有道路交通事故現場
    圖、行車紀錄器影像擷圖及車禍現場照片附卷可證（見偵卷
    第53、67至71頁），堪以認定。被告辯稱該處係直角彎云云
    （見本院交簡上卷第137頁），與事實齟齬，無足採信。又
    告訴人係騎乘機車，沿山路經過T字路口處時，先暫停等於
    該處，看左方無來車、右方來車通過該路口後，始向右轉彎
    緊沿右側路面邊線繼續行駛，告訴人進入彎道時，被告駕駛
    白色自用小客車由對向接近，被告車輛明顯跨越道路中心線
    ，而偏左行駛，且所留左側通行寬度不足1車身，告訴人騎
    乘之機車與被告駕駛之白色自小客車交會時，告訴人騎乘之
    機車煞車燈亮，機車車身隨即向右大幅度偏移，機車前輪離
    開柏油路面而跌入路旁草叢，告訴人重心不穩跌倒在地等情
    ，業經本院勘驗行車紀錄器光碟內之影像檔案屬實（見本院
    交簡上卷第45頁），並有擷圖附卷可佐（見偵卷第89至91頁
    ；本院交簡上卷第49至50頁），是堪認被告駕車行經彎道時
    ，確有未減速慢行，作隨時停車之準備，且未靠右行駛，而
    跨越道路中心線，偏左行駛之情形。再觀之上開行車紀錄器
    光碟內之影像檔案擷圖（見偵卷第89頁上方照片及本院交簡
    上卷第50頁上方照片），被告駕車與告訴人機車交會時，所
    留左側通行寬度不足1車身，被告車輛車頭幾近撞及告訴人
    機車，因告訴人及時煞車往右大幅度偏移閃避，二車始未擦
    撞，可見被告駕車與告訴人交會時明顯少於半公尺之安全間
    距，而原遵守交通法規緊貼路面邊線騎乘之告訴人突遇被告
    此違規行為，猝不及防，其為避免機車與被告之車輛發生碰
    撞，僅能煞車並向車道右側偏移閃避，進而重心不穩摔車倒
    地。從而，告訴人上開證述並非子虛，足以採信。至被告選
    任之辯護人解除委任前為被告辯護稱：本件車禍沒有會車，
    無須保持至少半公尺之安全間距問題等語（見本院交簡上卷
    第40頁），於法尚有未合，難以採信。稽之，本案路段彎道
    設有道路廣角鏡，此經本院勘驗行車紀錄器光碟內之影像檔
    案屬實，並有擷圖附卷可憑（見偵卷第89頁；本院交簡上卷
    第45、50頁），則被告於告訴人進入本案路段彎道前，已可
    透過鏡面知悉對向有告訴人之來車，被告有足夠之反應時間
    採取必要之安全措施。然被告卻未靠右行駛，反跨越道路中
    心線，偏左行駛，益徵被告駕車顯然未注意告訴人來車，自
    有未注意車前狀況之情形。
　⑶再者，本案路段之路面寬度為6.3公尺，有上揭道路交通事故
    現場圖在卷可佐（見偵卷第53頁），按道路交通安全規則第
    38條第1項第1款第2目所訂，汽車全寬不得超過2.5公尺；普
    通重型機車不得超過1.3公尺。一般領有牌照之自小客車及
    普通重型機車行經本案路段時，如與路面邊緣各保持0.5公
    尺距離，剩餘可供行駛之路寬為5.3公尺（計算式：6.3-0.5
     - 0.5=5.3公尺），依照上揭會車規則，二車仍可保持0.5
    公尺以上之距離順利會車而不致碰撞（計算式：2.5 + 0.5 
    + 1.3 = 4.3公尺）。是以，倘被告保持行駛於本案路段之
    右側，依本案路段路寬，被告與告訴人之車輛仍可保有0.5
    公尺以上間距順利會車。參以，依上開行車紀錄器影像擷圖
    所示，告訴人騎乘機車途經本案路段時，並未有其他車輛行
    經此路段，縱本案路段車道上未有道路中心線標線之設置，
    被告依上開規定亦應靠右行駛，倘其為閃避告訴人機車，亦
    應往右方閃避，而非偏左行駛，是被告辯稱大雪山林道非常
    窄，需跨越到對向車道行駛云云，洵屬無據，尚難憑採。
　⑷查，被告領有合格駕駛執照，有前揭道路交通事故調查報告
    表㈡附卷可參（見偵卷第57頁），對於上開道路交通安全規
    則應知之甚詳，其駕車上路自應注意上揭規定，以避免發生
    危險。又本件道路交通事故發生時天候陰、日間自然光線、
    路面鋪裝柏油、乾燥、無缺陷、視距良好，有前揭道路交通
    事故調查報告表㈠、行車紀錄器影像檔案擷圖在卷可憑（見
    偵卷第55、89頁；本院交簡上卷第50頁），是天候及路況均
    良好，並無不能注意之情形，被告駕車行經上開未劃分向線
    或分向限制線之彎道上坡路段時，因未注意車前狀況，而未
    察覺對向告訴人之來車，遂未減速慢行，作隨時停車之準備
    ，亦未靠右行駛，及保持與告訴人交會時之安全間距，貿然
    跨越道路中心線，偏左行駛，致告訴人見狀，猝不及防，僅
    能往右煞車閃避，進而重心不穩駛出路面邊線，摔車倒地，
    而受有上開傷害，被告顯有疏未注意遵守前揭道路交通法規
    之過失，其過失行為與告訴人所受傷害間有相當因果關係甚
    明。
　⑸此外，本件車禍經委託臺中市車輛行車事故鑑定委員會鑑定
    結果，認被告駕駛自用小客車行至未劃分向標線、連續彎道
    之林道路段，未減速慢行，偏左行駛，為肇事原因，告訴人
    無肇事因素（見本院中交簡卷第27至28頁）。再經委託臺中
    市車輛行車事故鑑定覆議委員會鑑定結果，亦認被告駕駛自
    用小客車行至未劃分向標線彎道路段，偏左行駛，致影響對
    向車輛行駛路徑衍生事故，為肇事原因，告訴人無肇事因素
    等情（見本院中交簡卷第57至58頁），分別有臺中市車輛行
    車事故鑑定委員會110年5月5日中市車鑑字第1100002468號
    函附中市車鑑0000000案鑑定意見書及臺中市交通事件裁決
    處110年7月28日中市交裁管字第1100045576號函附覆議字第
    0000000案覆議意見書附卷足參，核與本院上開認定相同，
    益證被告確有上述過失至為灼然。至臺中市車輛行車事故鑑
    定委員會鑑定意見認被告駕車撞及告訴人機車部分，與事實
    不符，已經本院認定如上，此部分認定尚非可採，附此敘明
    。
　㈢綜上，被告所辯，與事實不符，核屬無據，委無足採，本件
    事證明確，被告犯行洵堪認定，應依法論科。
三、論罪科刑：
　㈠核被告所為，係犯刑法第284條前段之過失傷害罪。
　㈡本案被告肇事後，係由告訴人報警，經警調閱監視器畫面，
    確認肇事車輛後通知被告到案說明，有臺中市政府警察局道
    路交通事故肇事人自首情形紀錄表在卷可參（見偵卷第93頁
    ），是警方已掌握犯罪嫌疑人為被告，自無刑法第62條自首
    規定之適用餘地，併予敘明。　　　　
四、駁回上訴之理由：
    原審認被告上開犯行罪證明確，適用刑法第284條前段、第4
    1條第1項前段，刑法施行法第1條之1第1項規定，並審酌被
    告過失內容、程度與情節，告訴人所受之傷勢及嚴重程度、
    案發當時之情況、被告尚未與告訴人達成和解之結果及原因
    ，及被告自陳之教育程度、職業及家庭經濟狀況等一切情狀
    ，量處有期徒刑3月，並諭知以新臺幣1仟元折算1日之易科
    罰金折算標準，經核其認事用法，並無違誤，量刑亦稱妥適
    ，應予維持。被告提起上訴否認犯罪，置原判決所為明白論
    斷於不顧，徒以自己說詞，任為指摘，空言否認犯罪，為無
    理由，應予駁回。至原審未認被告未注意車前狀況，並隨時
    採取必要之安全措施，及行經設有彎道之路段，未減速慢行
    ，作隨時停車之準備之過失，雖稍有微瑕，惟不影響本案判
    決之本旨，尚無因之撤銷原審判決必要，附此敘明。
據上論斷，應依刑事訴訟法第455條之1第1項、第3項、第368條
，判決如主文。
本案經檢察官顏偉哲聲請簡易判決處刑，檢察官林岳賢到庭執行
職務。　　
中　　華　　民　　國　　111 　年　　8 　　月　　24　　日
　　　　　 　刑事第八庭  審判長 法  官  高思大
　　　　　　　　　　　　　　　　法  官  王靖茹
　　　　　　　　　　　　　　　　法　官  陳鈴香
以上正本證明與原本無異。
如不服本判決應於收受送達後20日內向本院提出上訴書狀，並應
敘述具體理由；其未敘述上訴之理由者，應於上訴期間屆滿後20
日內向本院補提理由書（均須按他造當事人之人數附繕本），「
切勿逕送上級法院」。
告訴人或被害人如不服判決，應備理由具狀向檢察官請求上訴，
上訴期間之計算，以檢察官收受判決正本之日起算。
　　　　　　　　　　　　　　　　書記官  林美萍
中　　華　　民　　國　　111 　年　　8 　　月　　25　　日
附錄論罪科刑法條：
中華民國刑法第284條
因過失傷害人者，處1年以下有期徒刑、拘役或10萬元以下罰金
；致重傷者，處3年以下有期徒刑、拘役或30萬元以下罰金。